【裁判字號】    97,消債更,995
【裁判日期】    980526
【裁判案由】    聲請更生程序
【裁判全文】
臺灣高雄地方法院民事裁定           97年度消債更字第995號
聲  請  人  甲○○
上列當事人因消費者債務清理事件聲請更生，本院裁定如下：
    主  文
聲請駁回。
聲請費用新台幣壹仟元由聲請人負擔。
    理  由
一、聲請意旨略以：聲請人即債務人負債總額達新臺幣（下同）
    827,669 元，嗣依中華民國銀行公會會員辦理消費金融案件
    無擔保債務協商機制，與債權人遠東國際商業銀行（下稱遠
    東銀行）等9 家金融機構就其積欠之無擔保債務達成分期還
    款協議，約定自民國（下同）96年1 月起，以分73期，利率
    0%，每月還款13,501元之方式償債。而聲請人因懷孕生子，
    負擔增加，現又失業無工作，使得原本的還款協商無法實行
    ，故償還12期後毀諾，而有不可歸責於己之情事，又其所積
    欠無擔保債務或無優先權之債務總額未逾12,000,000元，復
    未經法院裁定開始清算程序或宣告破產，爰向本院聲請更生
    等語。
二、按債務人不能清償債務或有不能清償之虞者，得依本條例所
    定更生或清算程序，清理其債務，消債條例第3 條定有明文
    。蓋經濟上陷於困境之消費者，若任其於惡性循環之債務窘
    境中自生自滅，其將衍生嚴重之社會問題，致難以維持安定
    之社會經濟秩序，故有予之分別情形依更生或清算之程序清
    理其債務之必要，藉以妥適調整其與各相關債權人等間之權
    利義務關係，以謀求消費者經濟生活之更生機會，從而健全
    社會經濟發展。是以不論債務人於本條例施行前是否曾參與
    銀行公會無擔保債務協商機制，債務人一旦按本條例聲請更
    生或清算，均以債務人已達不能清償債務或有不能清償之虞
    為必要。再者，依消債條例第151 條第1 項、第5 項規定，
    係採「協商前置主義」，而債務人於協商程序中，自應本於
    個人財產及收支狀況，依最大誠信原則，商討解決方案，如
    債務人已與金融機構協商成立者，自應本於誠信履行協商方
    案，非有不可歸責於己之事由，尚不得為更生或清算之聲請
    。如經法院審酌確有不可歸責於己之情事而毀諾，則應繼續
    審理上開條文所謂「不能清償或有不能清償之虞」，允宜綜
    衡債務人全部收支及財產狀況，評估是否已不能維持符合人
    性尊嚴之最基本生活條件，如曾有協商方案，其條件是否確
    實不能達到上開基本之要求等，為其判斷之準據。
三、聲請人前因積欠遠東銀行等債權人計827,669 元債務，而於
    95年12月30日依協商機制與債權人達成分期還款協議，同意
    自96年1 月起、分73期、利率0%、每月10日繳納13,501 元
    方式償還，而聲請人僅繳納12期，自97年1 月起即未再依協
    議繼續履行分期償還等情，有聲請人提出之債權人清冊、財
    團法人金融聯合徵信中心當事人信用報告、消費金融案件無
    擔保債務協商申請書、同意書、債務協商通過通知函、消費
    金融無擔保債務協商案件申請人財務資料表及債務協商毀諾
    通知函各1 份等附卷可稽（詳卷第5 至20頁），復有最大債
    權人遠東銀行提出之債務協商協議書、還款計畫表等附卷可
    參（詳卷第96、97頁）應認為真實。
四、惟依前揭條文之規定及說明，應有不能清償債務或有不能清
    償之虞，且此情形業使其陷於經濟上之困境時，法院始須准
    之進行更生或清算，然查：
(一)聲請人名下無財產，有財政部財產歸屬資料清單附卷可稽，
    又聲請人雖主張需扶養其母與兩名子女，惟亦自承其無需支
    付扶養費用，均由其配偶負擔，故聲請人僅需負擔自身之生
    活必要開銷（詳卷第4 頁）。查聲請人居住於高雄市，有其
    戶籍謄本在卷可憑，又債務人既因債務高築陷於經濟困難，
    則除特殊必要情形外，自應撙節支出，本院參諸聲請人毀諾
    時97年度高雄市每人每月最低生活費為10,991元（包括食、
    衣、住、行、育、樂），認聲請人主張其每月基本生活開銷
    於10,991元內，核屬必要。
(二)又聲請人為63年7 月9 日生，年方35歲，衡諸常情，正值工
    作能力之高峰，現雖失業，但此為暫時之情形，非謂其將來
    無法工作。則若聲請人嗣後開始工作，縱以行政院勞工委員
    會公告之最低工資每月薪資17,280元估算，扣除本院所認定
    聲請人每月上開支出10,991元後，聲請人每月尚有6,289 元
    可供清償債務，尚不致於影響其清償能力。
(三)聲請人積欠之債務為827,669 元，是聲請人依上開所述按月
    以6,289 元清償債務雖132 個月（約11年）方可清償完畢，
    然距勞工法定退休年齡65歲尚有10年。又聲請人既無需扶養
    其他家屬，此觀其配偶除每月約有5 萬元薪資收入外，尚有
    房屋一幢、土地三筆，汽車一輛，房地依核稅現值計算即高
    達220 餘萬元可徵（同卷第44、45、50頁），況實際市價高
    出上開核稅價額甚多，則聲請人或有意全力衝刺，依其現今
    年齡、身心狀態及家庭狀況，其薪資當較之每月最低工資
    17,280元為高，並逐年增加，則於扣除自己必要生活費用後
    ，當有更多餘額可用以清償債務藉以縮短償債期間，是應認
    聲請人並無不能清償債務或有不能清償之虞情事，依首揭說
    明，自應駁回其更生之聲請。
四、依消費者債務清理條例第8 條、第151 條第5 項、第15條，
    民事訴訟法第78條，裁定如主文。
中    華    民    國    98    年    5     月    26    日
                  民事第一庭    法   官   黃國川
上為正本係照原本作成。
如不服本裁定，應於裁定送達後10日內，以書狀向本院提出抗告
，並繳納抗告費新臺幣1千元。
中    華    民    國    98    年    5     月    26    日
                            書  記  官  林芊蕙


司法院資訊處製作；財團法人民間司法改革基金會備份。
